【裁判字號】    99,交聲,4556
【裁判日期】    991223
【裁判案由】    交管條例聲異
【裁判全文】
臺灣板橋地方法院交通事件裁定        99年度交聲字第4556號
原處分機關  交通部公路總局臺北區監理所板橋監理站
異  議  人
即受處分人  張永塗
上列異議人即受處分人因違反道路交通管理處罰條例案件，對於
交通部公路總局臺北區監理所板橋監理站於民國99年12月6日所
為之板監裁字第裁41-C00000000號處分，聲明異議，本院裁定如
下：
    主  文
原處分撤銷。
張永塗汽車駕駛人，駕駛汽車經測試檢定酒精濃度超過規定標準
，處罰鍰新臺幣壹萬伍仟元。
    理  由
一、原處分意旨略以：異議人即受處分人張永塗於民國98年9月
    26日16時15分許，騎乘車號AUW-761號重型機車，行經臺北
    縣板橋市○○路○段227號前 (原裁決書略載為民生路3段)，
    因有「汽車駕駛人酒精濃度超過規定標準(0.55mg/l 以上)
    」之違規行為，經臺北縣政府警察局海山分局交通分隊員警
    當場填製臺北縣政府警察局北縣警交大字第C00000000 號舉
    發違反道路交通管理事件通知單舉發後，原處分機關於99年
    12 月6日以板監裁字第裁41-C00000000號裁決書，依道路交
    通管理處罰條例第35條第1 項第1 款規定，裁處罰鍰新臺幣
     ( 下 同)45,000 元等語(98 年10月5 日已執行吊扣異議人
    機車駕駛執照1 年，並參加道路交通安全講習) 。
二、本件異議意旨略以：伊酒後駕車之違規行為業經緩起訴處分
    ，並向國庫支付3萬元，基於一事不二罰原則，請求撤銷4萬
    5千元罰鍰等語。
三、按汽車駕駛人飲用酒類或其他類似物後，其吐氣所含酒精濃
    度超過每公升0.25毫克以上者，不得駕車；汽車駕駛人，駕
    駛汽車經測試檢定酒精濃度超過規定標準者，處15,000元以
    上60,000元以下罰鍰，道路交通安全規則第114條第2款、道
    路交通管理處罰條例第35條第1項第1款分別定有明文。又按
    駕駛人駕駛機器腳踏車，其吐氣所含酒精濃度超過每公升0.
    55毫克以上，應處罰鍰45,000元，違反道路交通管理事件統
    一裁罰基準表亦有明文。惟：
(一)按一行為同時觸犯刑事法律及違反行政法上義務規定者，依
    刑事法律處罰之。前項行為如經不起訴處分或為無罪、免訴
    、不受理、不付審理之裁判確定者，得依違反行政法上義務
    規定裁處之，94年2月5日公布，於95年2月5日施行之行政罰
    法第26條定有明文。其所揭示之所謂「一事不二罰」原則，
    探究其立法目的，無非以一行為同時觸犯刑事法律及違反行
    政法上義務規定時，由於刑罰與行政罰同屬不法行為之制裁
    ，而刑罰之懲罰作用較強，依刑事法律處罰即足資警惕，實
    無一事二罰再處行政罰之必要。
(二)至於刑事訴訟法第253條之1所指之緩起訴處分，係介於起訴
    與微罪職權不起訴間之緩衝設計，而在內容及要件上與依刑
    事訴訟法第252條所為之不起訴處分均有所不同，又檢察官
    對被告為緩起訴處分時，依刑事訴訟法第253條之2第1項規
    定對被告所為之指示及課予之負擔，雖非刑罰，但對被告迭
    有敦促反省、財產減少及自由受限之影響，性質上可謂刑事
    處分，且緩起訴制度雖以特別預防為優先考量，但在具體個
    案決定上，實亦達到一般預防的作用及報應理念，基於一行
    為不二罰原則，如受處分人既已就其行為經檢察官為緩起訴
    處分並課予負擔，自不應因同一行為再受到國家的處罰（臺
    灣高等法院暨所屬法院96年法律座談會提案研討結果同此見
    解）。
(三)再按汽車駕駛人，經裁判確定處以罰金低於本條例第92條第
    3項所定最低罰鍰基準規定者，應依本條例裁決繳納不足最
    低罰鍰之部分，道路交通管理處罰條例第35條第8款亦有明
    文。是檢察官為緩起訴處分並命捐款者，其捐款解釋上亦屬
    刑事處分之罰金，故監理機關雖不得再為行政裁罰，惟若駕
    駛人所支付之緩起訴處分金，未達道路交通管理處罰條例第
    92 條第3項所定最低罰鍰基準規定者，依該條例第35條第8
    項之規定，仍須補繳不足最低罰鍰之部分。
四、經查：
(一)異議人張永塗於上揭時、地，騎乘上揭重型機車，為警攔停
    盤檢，並對其進行呼氣酒精濃度測試，當場測得其呼氣酒精
    濃度高達每公升0.81毫克，超過法定標準，而有汽車駕駛人
    駕駛汽車經測試檢定酒精濃度超過規定標準之違規行為，為
    異議人所不否認，並有臺北縣政府警察局北縣警交大字第C0
    0000000號舉發違反道路交通管理事件通知單、原處分機關
    99年12月6日板監裁字第裁41-C00000000號違反道路交通管
    理事件裁決書各1紙附卷可稽，是異議人有前揭酒後駕車之
    違規事實堪以認定。
(二)次查異議人同一酒後駕車之行為，因同時觸犯刑法第185 條
    之3之公共危險罪，亦經移送臺灣板橋地方法院檢察署檢察
    官偵辦，經該署檢察官以98年度偵字第27221 號為緩起訴處
    分確定，緩起訴期間1 年，緩起訴條件為：書立悔過書、向
    國庫支付3 萬元，及接受法治教育3 小時，異議人於99年1
    月8 日已依上開處分書之指示匯款，且該緩起訴期間已於99
    年11月23日期滿而未經撤銷等情，有上開緩起訴處分書、執
    行緩起訴處分命令通知書附表、郵政跨行匯款申請書、臺灣
    高等法院被告前案紀錄表各1 件附卷可佐，堪以認定為真實
    。是依前開說明，本件異議人之酒後駕車行為，既經檢察官
    為緩起訴處分確定，且異議人復已依該命令支付具有罰金性
    質之處分金，當應認其已依刑事法律處罰。從而，就異議人
    依緩起訴處分命令支付3 萬元部分，自不應再裁處行政罰，
    惟因其支付上開具有罰金性質之處分金金額仍低於道路交通
    管理處罰條例第35條第1 項第1 款暨違反道路交通管理事件
    統一裁罰基準表所定之45,000元罰鍰金額，而應依道路交通
    管理處罰條例第35條第8 項規定，就異議人所繳納不足罰鍰
    金額之15,000元部分裁處罰鍰。
五、綜上所述，異議人雖確有汽車駕駛人，駕駛汽車經測試檢定
    有酒精濃度超過規定標準之違規事實，然原處分機關未審酌
    上開行政罰法第26條、道路交通管理處罰條例第35條第8項
    等規範目的，遽對異議人為超額罰鍰之裁罰，尚有未當。從
    而，異議人據此聲明異議，為有理由，爰撤銷原處分，自為
    裁罰如主文第2項所示，以為適法。
據上論斷，應依道路交通事件處理辦法第19條前段，裁定如主文
。
中    華    民    國    99    年    12    月    23    日
                  交通法庭   法  官   陳昭筠
以上正本證明與原本無異。
如不服本裁定應於送達後5日內向本院提出抗告狀。
                             書記官   黃文儀
中    華    民    國    99    年    12    月    27    日

司法院資訊處製作；財團法人民間司法改革基金會備份。
